【裁判字號】    92,重上更(一),157
【裁判日期】    920909
【裁判案由】    殺人未遂
【裁判全文】
臺灣高等法院臺中分院刑事判決              九十二年度重上更(一)字第一五七號
    上  訴  人  臺灣台中地方法院檢察署檢察官
    被      告  乙○○
    選任辯護人  吳保仁
右上訴人因被告殺人未遂案件，不服台灣台中地方法院八十八年度訴緝字第六四八號
中華民國八十九年五月八日第一審判決（起訴案號：台灣台中地方法院檢察署八十七
年度偵字第二○二六六號，併辦案號：八十七年度偵字第二二七四五號），提起上訴
，本院判決後經最高法院第一次發回更審，本院判決如左：
      主  文
原判決撤銷。
乙○○殺人，未遂，處有期徒刑伍年。扣案尖刀壹把沒收。
      事  實
一、乙○○與其兄陳清松，於民國（下同）八十七年初，共同向綽號阿柱之男子頂下
    ，甲○○先前出租予阿柱之台中市○○路一六四號一樓建物（阿柱原即於同址經
    營日本料理店）經營水餃店。因甲○○要求乙○○將應支付阿柱之新台幣（以下
    同）二十萬元轉付予甲○○，以抵償阿柱積欠甲○○之二十萬元，若不從，則不
    願將店出租予乙○○兄弟，乙○○深覺被壓迫，對甲○○生有怨隙。而甲○○因
    居住於附近，平日亦常至水餃店幫忙。八十七年七月二十六日晚上七、八時許，
    甲○○又至水餃店幫忙，與客人發生口角，乙○○認會影響生意，即責備甲○○
    。甲○○深受委曲，於翌（二十七）日中午十二時五十分許，至水餃店找乙○○
    理論，兩人因起爭執，乙○○因前已對甲○○不滿，一時氣憤，竟基於殺人之犯
    意，持店內其所有刃長約三十公分、柄長十公分之尖刀一把，朝甲○○之右胸部
    刺殺一刀，致受有右側胸有一穿刺傷（約十公分長，深入胸腔，突破右橫隔，深
    入右側肝葉，造成右側胸腔氣胸血胸、腹腔內出血）。於拔出尖刀時，刀刃劃及
    甲○○左側前胸，致左側前胸裂傷（長五公分，深達肌肉，）。乙○○之兄丙○○見狀，即拉住乙○○，並將甲○○送醫急救，始免於難。
二、案經被害人甲○○訴請台灣台中地方法院檢察署檢察官偵查起訴。
      理  由
一、訊之被告乙○○，矢口否認有右揭殺人未遂犯行，辯稱：伊沒有拿刀刺告訴人甲○○，當時伊正在廚房切菜，告訴人突然跑過來，伊即持刀轉身欲問告訴人什麼
    事，所以才刺到告訴人云云。
二、惟查：
（一）被告於被通緝到案後，原審調查時，供稱：有於八十七年七月二十六日，在台
      中市○○路與告訴人爭執，而以刀刺傷告訴人胸部等部位。是因星期日很忙，
      而告訴人一直吵，因其於事發前一天來店裡幫忙，與客人發生爭執，伊向客人
      道歉，告訴人即不高興，星期六伊不理告訴人，但星期日又到店裡鬧，伊人剛
      好在廚房，一時失控而刺傷告訴人。平時伊即躲著告訴人，因告訴人已壓迫伊
      多次。是從事發前半年左右向告訴人租店起，該店本是日本料理店，由伊以三
      十萬元現金，三十萬元開票，向前承租人阿柱頂下的。告訴人要伊跳阿柱二十
      萬元之票，將二十萬元現金轉給伊，如果不照做，店就不租給伊，告訴人之行
      為已壓迫到伊等語（見原審卷宗第十四頁）。告訴人於警訊及檢察官偵訊時，
      指訴：伊於八十七年七月二十六日晚上七至八時許，在被告水餃店內幫忙，與
      客人吵架，被告責備伊影響生意，並未幫伊講話。伊深覺委曲，於隔日十二時
      五十分許，至水餃店找被告理論，因此發生口角，被告便從蒸餃店內持刀刺殺
      伊等語（見八十七年度偵字第二二七四五號卷第五頁、八十七年度偵字第二○
      二六六號卷宗第八頁）。證人即被告之兄陳清松於警訊時證稱：「今（二十七
      ）日約十二時四十五分許，甲○○不知何故又到店內廚房找乙○○理論，稱昨
      日為何幫客人說話，而沒有幫她，兩人就在廚房房爭吵，約兩分鐘左右，就聽
      到甲○○唉叫聲，然後倒地。」等語（見偵字第二二七四五號卷第六頁反面）
      。足證被告早已因告訴人要其將給付阿柱之二十萬元，轉付給告訴人，若被告
      不從，揚言不將店出租與被告兄弟，而對告訴人不滿；又於事發前一日，因告
      訴人與客人吵架，遭被告責備，告訴人不甘，於翌日前往理論，與被告再起爭
      執，更添憤恨。被告一時不忍，因而持刀刺殺告訴人屬實。被告所辯：「當時
      伊正在廚房切菜，告訴人突然跑過來，伊即持刀轉身欲問告訴人什麼事，所以
      才刺到告訴人」，顯與事實不符。
（二）告訴人於原審審理時，亦指稱：第二刀是第一刀拉出來時，劃過的。第三刀可
      能是劃過時候傷到的等語（見原審卷宗第九五頁）。告訴人遭被告持刀刺殺，
      致右側胸有一穿刺傷，長約十公分長，深入胸腔，突破右橫隔，深入右側肝葉
      ，造成右側胸腔氣胸血胸、腹腔內出血；另左側前胸有長五分裂傷，深達肌肉
      之二處傷害，若沒有緊急搶救，會有生命危險，此有私立中國醫藥學院附設醫
      院八十九年三月三十日院歷字第八九○三○六三一號函及診斷證明書各一紙可
      憑（附於偵字第二二七四五號卷第二一頁、原審卷第一○九頁）。足證被告僅
      刺殺告訴人一刀，因而致告訴人右側胸有一穿刺傷，長約十公分長，深入胸腔
      ，突破右橫隔，深入右側肝葉，造成右側胸腔氣胸血胸、腹腔內出血。被告於
      拔出尖刀時，刀刃劃及告訴人左側前胸，因而造成長五公分裂傷，深達肌肉之
      傷害。告訴人指訴有第三刀，顯係誤會。
（三）被告持以刺殺告訴人之尖刀，刃長約三十公分、柄長十公分，亦經原審法院勘
      驗無訛（見原審卷宗第六五頁），並有該尖刀扣案可憑。又胸部為人體要害，
      若以尖刀猛刺，足以致人於死，此為一般人之常識。被告為年已四十餘歲之成
      年人，並無何精神之障礙，當亦具備此常識。其竟持上開刃長三十公分、柄長
      十公分之尖刀猛刺告訴人右胸部，致告訴人右側胸有一穿刺傷，長約十公分長
      ，深入胸腔，突破右橫隔，深入右側肝葉，造成右側胸腔氣胸血胸、腹腔內出
      血，足見其用力甚猛，而有取人性命之殺人犯意。
（四）被告係因其兄丙○○拉開，始未繼續刺殺，迭據告訴人於偵查中及原審審理時
      ，指訴明確（見偵字第二○二六六號卷宗第九頁、原審卷第九五頁、本院更一
      卷第二八頁）。證人丙○○雖到庭證述不知告訴人為何受傷，事情發生時其沒
      看到，其無拉住被告，使被告不能繼續殺告訴人等情（見本院更一卷第二三、
      二四頁），然證人丙○○與被告係親兄弟，證人所證與被告初訊時所供，即告
      訴人所陳不同，證人丙○○之證言顯係維護被告之詞，不能採為被告有利之認
      定。又告訴人遭被告持刀刺殺，致受有右側胸有一穿刺傷，長約十公分長，深
      入胸腔，突破右橫隔，深入右側肝葉，造成右側胸腔氣胸血胸、腹腔內出血）
      ；另左側前胸有長五分裂傷，深達肌肉之二處傷害，經送醫輸血一千西西，並
      緊急手術，才使告訴人情況穩定，此有私立中國醫藥學院附設醫院八十九年三
      月三十日院歷字第八九○三○六三一號函一紙可憑（附於原審卷第一○九頁）
      。足認告訴人未生死亡之結果，係因他人阻止被告繼續行兇及急救得宜所致。
    綜上所述，本件事證明確，被告所辯各節，與事實不符，不足採信。其右揭犯犯
    行，已足認定，應予依法論科。
三、被告基於殺人之犯意，持刀刺殺告訴人，因經他人阻止，未繼續刺殺，並及時送
    醫，致未生死亡之結果，所為核犯刑法第二百七十一條第二項、第一項之殺人未
    遂罪。應依未遂規定，減輕其刑。原審判決認：被告與告訴人間為朋友關係，彼
    此間無嚴重糾紛，告訴人並已具狀撤回告訴，表示被告應無殺人動機，認被告無
    殺人犯意，僅應成立刑法第二百七十七條第一項之傷害罪，而諭知不受理之判決
    ，固非無見。惟查，被告與告訴人間，早因告訴人要求被告，將付予該店之前承
    租人阿柱之二十萬元轉付予告訴人，若不從，不願將店出租予被告，而生有怨隙
    ，並非無糾紛。又被告持刃長三十公分、柄長十公分之尖刀猛刺告訴人之胸部，
    深入胸腔，顯有殺人之犯意；原審判決認無殺人之犯意，認事尚有未洽。檢察官
    上訴意旨以被告於行為時，確有殺人犯意，指摘原審判決不當，其上訴為有理由
    ，應由本院將原審判決撤銷，自為判決。爰審酌被告犯罪之動機、手段、所生之
    危害，及於犯後已與告訴人成立和解，審理時否認有殺人犯意之態度等一切情狀
    ，量處有期徒刑五年。扣案之尖刀一把，係被告所有供犯罪所用之物，已據其供
    述在卷，應予宣告沒收。
四、據上論結，應依刑事訴訟法第三百六十九條第一項前段、第三百六十四條、第二
    百九十九條第一項前段、刑法第二百七十一條第二項、第一項、第二十六條前段
    、第三十八條第一項第二款，判決如主文。
本案經檢察官丁○○到庭執行職務。
中      華      民      國     九十二     年      九      月     九     日
                                   臺灣高等法院臺中分院刑事第三庭
                                         審判長法  官  陳  朱  貴
                                               法  官  廖  柏  基
                                               法  官  劉  連  星
右正本證明與原本無異。
如不服本判決應於收受送達後十日內向本院提出上訴書狀，其未敘述上訴之理由者並
得於提起上訴後十日內向本院補提理由書（均須按他造當事人之人數附繕本）。
                                               書記官  李  妍  嬅
中      華      民      國    九十二     年      九      月     十      日
附錄法條：
刑法第二百七十一條：
殺人者，處死刑、無期徒刑、或十年以上有期徒刑。
前項之未遂犯罰之。
                                                                        Ｆ


司法院資訊處製作；財團法人民間司法改革基金會備份。
